臺灣臺北地方法院刑事判決　　　　　　　　　　　　九十二年度訴字第一四八七號
　　公　訴　人　臺灣臺北地方法院檢察署檢察官
　　被　　　告　丙○○
　　選任辯護人　張振興律師
　　被　　　告　乙○○
　　選任辯護人　黃麗蓉律師
　　　　　　　　張振興律師
右列被告等因違反毒品危害防制條例案件，經檢察官提起公訴（九十一年度偵字第二
二五一五號），本院判決如左：
    主  文
丙○○轉讓第二級毒品，處有期徒刑壹年陸月。緩刑肆年。扣案第二級毒品大麻捌包
（總淨重壹佰肆拾柒公克）沒收銷燬之。
乙○○無罪。
    事  實
一、丙○○明知大麻為第二級毒品，不得非法轉讓，於民國（下同）九十一年七月中
    旬某日，在臺北市松山區「外灘ＰＵＢ」內，向真實姓名年籍不詳之成年男子，
    以新台幣（下同）三萬元之價格購得總淨重一四七公克第二級毒品大麻，將其以
    鋁箔紙分成八包後，放置於臺北市○○路五九五巷十二號三樓住處準備供自己施
    用，嗣於九十一年八月二十三日晚間，丙○○友人丁○○（施用毒品部分另案偵
    查）先以電話向丙○○聯絡要大麻施用，丙○○明知大麻係毒品危害防制條例所
    規定之第二級毒品，不得轉讓他人施用，竟仍同意提供上開大麻一包予丁○○施
    用，雙方並約定在丙○○住處樓下交付，同日晚間十一時許，丁○○及友人甲○○駕車至上開丙○○住處樓下，丙○○指示不知情之女友乙○○攜帶僅以鋁箔紙
    包裝之第二級毒品大麻一包（淨重十七點五三公克），於交付丁○○時，為警當
    場查獲，扣得上揭大麻一包及在丙○○住處扣得大麻七包（總淨重一二九點四七
    公克）。
二、案經臺北市政府警察局中山分局報告臺灣臺北地方法院檢察署檢察官偵查起訴。
    理  由
壹、被告丙○○部分：
一、訊據被告丙○○對於其於上揭時、地，無償轉讓大麻一包（淨重十七點五三公克
    ）予證人丁○○施用之事實，先後於偵、審中坦承不諱，核與證人丁○○於警訊
    及檢察官偵訊時之證述（九十一年度偵字第一八二九三號卷第十四、六十七頁、
    九十一年度偵字第二二五一五號卷第十九、二十七頁）、本院審理時，及證人甲○○於警訊、偵訊及本院審理時之證述情節均相符，並有扣案之毒品共八包（連
    同上開查扣之一包及於丙○○住處查扣之七包，總淨重一百四十七公克）可證。
    該八包毒品經鑑驗結果，確各含有第二級毒品大麻成分，有法務部調查局九十一
    年十月二十五日調科壹字第○二○○○五五八二號、九十一年十月二十五日調科
    壹字第○二○○○五五八三號鑑定通知書各一紙附卷可稽。堪認被告之任意性自
    白，確與事實相符，自堪採信。被告丙○○上開轉讓第二級毒品犯行，可以認定
    ，自應依法論科。
二、核被告丙○○轉讓大麻予丁○○施用，所為係犯毒品危害防制條例第八條第二項
    之轉讓第二級毒品罪。其利用不知情之乙○○實施轉讓行為，係間接正犯，其因
    轉讓而持有第二級毒品之低度行為，應為轉讓之高度行為所吸收，不另論罪。又
    被告行為後，毒品危害防制條例已自九十三年一月九日修正生效施行，修正前之
    該條例第八條第二項原規定「轉讓第二級毒品者，處六月以上五年以下有期徒刑
    ，得併科新臺幣七十萬元以下罰金。」，嗣該條第二項就轉讓第二級毒品之要件
    及處罰刑度雖未修正，惟增列第六項「轉讓毒品達一定數量者，加重其刑至二分
    之一，其標準由行政院定之。」規定，嗣並經行政院於九十三年一月九日訂定「
    轉讓持有毒品加重其刑之數量標準」，該標準第二條第二項並規定轉讓、持有第
    二級毒品達淨重十公克以上者，加重其刑至二分之一。經比較新舊法，自以修正
    前毒品危害防治條例規定有利於被告，依刑法第二條第一項但書規定，自應適用
    修正前之該條例第八條第二項規定處斷。公訴人雖認被告丙○○係犯同法第四條
    第二項之販賣第二級毒品罪嫌，惟毒品危害防制條例所規定之販賣毒品罪，雖未
    明示以「營利之意圖」為其犯罪構成要件，然所謂「販賣」一語，在文義解釋上
    應已寓含有買賤賣貴而從中取利之意思存在。且從商業交易原理與一般社會觀念
    而言，販賣行為在通常情形下，仍係以牟取利益為其活動之主要誘因與目的。因
    之，以行為人在主觀上具有營利之意圖作為販賣毒品罪之成立要件，自難謂與「
    販賣」之文義解釋有違（最高法院六十七年台上字第二五○○號判例、六十九年
    台上字第一六七五號判例、八十九年台上字第二九九號判決意旨參照）；且刑事
    法律所稱販賣，係指行為人基於營利之意圖而為販入或賣出而言，若無營利之意
    圖，縱使以原價或低於原價有償讓與他人，僅得以轉讓罪名論處，仍難謂為販賣
    行為（參考最高法院八十四年度第三次刑事庭會議決議），至於是否有此營利意
    圖，依據刑事訴訟法第一百五十四條規定，須依積極證據加以認定，不得任憑主
    觀臆測而為推定。公訴人以臺北市政府警察局中山分局執行通訊監察案件譯文表
    中九十一年八月二十三日丁○○於電話中對丙○○稱：「大鈞喔，我要去找你拿
    一個東西喔，等一下拿錢給你。」而認被告丙○○意圖營利，販賣大麻予丁○○
    。被告丙○○堅決否認有何營利之意圖，辯稱：「（九十一年八月二十三日，丁○○如何跟你聯繫大麻之事？）他打電話來跟我要，因為之前有一次我們去外面
    喝泡沫紅茶，講到我有大麻之事，那天他就打電話來跟我要。（你有無跟他說如
    何拿錢？）沒有。（你給他一包大麻，價值約三千元至四千元都不用收錢嗎？）
    我跟他是同學，認識很久，不會很斤斤計較，錢沒有算得很清楚。（電話內有講
    到等會拿錢給你，是拿什麼錢給你？）他的紐西蘭朋友回來，去錢櫃唱歌，因為
    那天是我先出的，所以他要拿唱歌的錢給我。」核與證人丁○○於本院審理時證
    稱：「（九十一年八月二十三日晚上，你有無跟丙○○聯絡？）有。（聯絡何事
    ？）找他拿大麻。．．．（丙○○有無要給你多少？）沒有。（丙○○有無說如
    何算錢？）也沒有。．．．（電話錄音，就是當時你與丙○○拿大麻時，你說等
    下錢再給你，是什麼意思？）因為之前我們每隔幾天會出去唱歌，我的國外同學
    找我玩，那天唱歌的錢是丙○○出的，後來我們聊天，我講的錢是指唱歌的錢。
    」之情節相符。本案依據卷存資料，僅得證明被告丙○○交付鋁箔紙包裝之大麻
    一包予證人丁○○，電話中所稱「等一下拿錢給你」，無法證明係屬買入大麻之
    對價，且警方人員並未於丁○○身上查獲金錢，而本件除在查獲當時及被告丙○○住處扣得毒品外，並未扣得任何販賣毒品之分裝袋、電子磅秤、帳冊等物，是
    被告丙○○雖有將第二級毒品轉讓與丁○○之行為，但既乏其他客觀事證足以具
    體證明被告丙○○有營利意圖，根據「罪證有疑，利歸被告」之無罪推定法則，
    亦皆不能遽認被告具有販賣第二級毒品之營利意圖，是公訴人認被告涉犯販賣第
    二級毒品罪嫌容有誤會，然其基本社會事實同一，起訴法條應予變更。爰審酌被
    告犯罪之動機、目的、手段，其轉讓毒品之行為對社會秩序造成一定程度之危害
    ，及其犯後尚能坦承轉讓犯行等一切情狀，量處如主文第一項所示之刑。又查被
    告前未曾受有期徒刑以上刑之宣告，有台灣高等法院被告全國前案紀錄表附卷可
    按，其犯罪後，已深知悔悟，本院認其經此教訓後，當知警愓，應無再犯之虞，
    因認其所宣告之刑，以暫不執行為適當，併予宣告緩刑四年，以勵來茲而啟自新
    。扣案第二級毒品大麻八包（總淨重一四七公克），應依毒品危害防制條例第十
    八條第一項前段規定沒收銷燬。
貳、被告乙○○部分：
一、公訴意旨略以：被告乙○○係丙○○之女友，明知大麻係屬毒品危害防制條例第
    二條第二項第二款之第二級毒品，不得販賣，竟仍意圖營利，於九十一年七月中
    旬某日，由丙○○在臺北市松山區「外灘ＰＵＢ」內，向真實姓名年籍不詳之成
    年男子，以三萬元之價格買入第二級毒品大麻淨重一百四十七公克後，將其以鋁
    箔紙分成八包後，放置於臺北市○○路五九五巷十二號三樓住處，欲販賣圖利。
    嗣於九十一年八月二十三日晚上，丁○○先以電話向丙○○聯絡購買第二級毒品
    大麻，並約定在丙○○住處樓下交易，於同日晚上十一時許，由乙○○攜帶僅以
    鋁箔紙包裝之第二級毒品大麻一包（淨重十七點五三公克），在臺北市○○區○○路五九五巷二號前，交付予丁○○時，為警當場查獲，扣得上揭大麻一包及在
    丙○○住處扣得大麻七包（淨重一二九點四七公克），因認被告乙○○涉犯毒品
    危害防制條例第四條第二項販賣第二級毒品罪嫌。
二、按犯罪事實應依證據認定之，無證據不得認定犯罪事實，又被告或共犯之自白不
    得作為有罪判決之唯一證據，仍應調查其他必要之證據，以察其是否與事實相符
    ，而不能證明被告犯罪者，應諭知無罪之判決，刑事訴訟法第一百五十四條、第
    一百五十六條第二項、第三百零一條第一項定有明文。而所謂認定犯罪事實之證
    據，係指足以認定被告確有犯罪行為之積極證據而言，該項證據自須適合於被告
    犯罪事實認定，始得採為斷罪資料。又認定犯罪事實所憑之證據，雖不以直接證
    據為限，間接證據亦包括在內；然而無論直接或間接證據，其為訴訟上之證明，
    須於通常一般之人均不致有所懷疑，而得確信其為真實之程度者，始得據為有罪
    之認定，倘其證明尚未達到此一程度，而有合理之懷疑存在時，事實審法院復已
    就其心證上理由予以闡述，敘明其如何無從為有罪之確信，因而為無罪之判決，
    尚不得任意指為違法（最高法院七十六年度台上字第四九八六號判例意旨參照）
    。
三、公訴人認被告乙○○涉有販賣第二級毒品大麻犯行，無非以被告乙○○於警、偵
    訊之供述及同案被告丙○○、證人丁○○、甲○○於警訊、偵查中之證詞、扣案
    毒品及其鑑定通知書與通訊監察資料及譯文一份等件為其主要證據。訊據被告乙○○堅詞否認有販賣第二級毒品大麻之犯行，辯稱：「（九十一年八月二十三日
    是你拿一包大麻給丁○○？）是的。（為何丙○○自己不拿給他？）他說身體不
    舒服，胃痛。（你說他拿一團給你，你認為是什麼？）我不知道是什麼，我有問
    丙○○這是什麼東西，他說等我上來再告訴我。（是否知道那包是大麻？）不知
    道。．．．我沒有販賣，也沒有轉讓。」等語。
四、經查：被告乙○○於警、偵訊及本院審理時時始終堅稱不知被告丙○○交付錫箔
    紙包裝內係大麻，而被告丙○○自警、偵訊及本院審理時均稱於交付錫箔紙包裝
    之大麻予被告乙○○時，並未告知係為大麻，僅係要被告乙○○代為交付予證人
    丁○○等語，被告乙○○所辯可以採信。被告乙○○尚非基於販賣或轉讓毒品之
    故意而交付之，故就此客觀上交付之行為，亦難認定有何販賣或轉讓之主觀犯意
    。被告乙○○不知所交付之物品係毒品，而僅單純受同案被告丙○○之託交付毒
    品之行為應不構成犯罪。此外，復查無其他積極事證足認被告乙○○有何販賣第
    二級毒品之犯行，不能證明被告乙○○犯罪，應為其無罪判決之諭知。
參、據上論斷，應依刑事訴訟法第二百九十九條第一項前段、第三百條、第三百零一
    條第一項，修正前毒品危害防制條例第八條第二項、第十八條第一項前段，刑法
    第二條第一項但書、第十一條前段、第七十四條第一款，判決如主文。
本案經檢察官楊仲萍到庭執行職務。
中　　　華　　　民　　　國　　　九十三　　　年　　　六　　月　二十八　　日
                                      臺灣臺北地方法院刑事第六庭
                                          審判長法  官  李英勇
                                                法　官  趙子榮
                                                法　官  曾正龍
右正本證明與原本無異。
如不服本判決，應於判決送達後十日內，向本院提出上訴狀。
                                                書記官  彭自青
中　　　華　　　民　　　國　　　九十三　　　年　　　七　　月　二十二　　日
附錄本案論罪科刑法條：
修正前毒品危害防制條例第八條
轉讓第一級毒品者，處一年以上七年以下有期徒刑，得併科新臺幣一百萬元以下罰金
。
轉讓第二級毒品者，處六月以上五年以下有期徒刑，得併科新臺幣七十萬元以下罰金
。
轉讓第三級毒品者，處三年以下有期徒刑，得併科新臺幣三十萬元以下罰金。
前三項之未遂犯罰之。
